【裁判字號】    97,消債更,1056
【裁判日期】    971230
【裁判案由】    更生事件
【裁判全文】
臺灣板橋地方法院民事裁定          97年度消債更字第1056號
聲  請  人  甲○○
代  理  人  胡鳳嬌律師
上列當事人因消費者債務清理事件聲請更生及保全處分，本院裁
定如下:
    主  文
更生及保全處分聲請均駁回。
聲請費用由聲請人負擔。
    理  由
一、按債務人與金融機構協商成立者，不得聲請更生或清算，但
    因不可歸責於己之事由，致履行顯有重大困難者，不在此限
    ；本條例施行前，債務人依金融主管機關協調成立之中華民
    國銀行公會會員辦理消費金融案件無擔保債務協商機制與金
    融機構成立之協商，準用前項之規定，消費者債務清理條例
    第151條第 5項、第6項分別定有明文。又聲請更生或清算不
    合程式或不備其他要件者，法院應以裁定駁回之，但其情形
    可以補正者，法院應定期間先命補正，復為同條例第 8條所
    明定。
二、本件聲請意旨略以：其有不清償債務之虞，目前債務總金額
    為新臺幣（下同） 3,040,000元，消費者債務清理條例施行
    前，曾依照中華民國銀行公會會員辦理消費金融案件無擔保
    債務協商機制，與其最大債權金融機構台新國際商業銀行股
    份有限公司（下稱：台新銀行）成立協商，雙方約定聲請人
    自民國95年8月起，分80期，利率0.00%，每月10日以25,429
    元依各債權銀行債權金額比例清償各項債務，直至全部清償
    為止；然協商當時其每月薪資約為34,573元，扣除每月應清
    償之金額後，僅餘 9,144元可供自由運用，實無法維持每月
    最低基本生活，況其為照顧母親聘僱外傭每月須另支出約22
    ,000 元，雖其中14,000元由二、三哥分擔，但其餘之8,000
    元則須由聲請人負擔，故其於清償 1期後毀諾，毀諾實具不
    可歸責於己之事由，再其願以每月清償12,000元至15,000元
    之方式履債，懇請鈞院裁定開始更生，令債務能有一確定數
    額，其定竭力清償等語。（見本卷第4、24、66-68頁）
三、查聲請人曾經參加中華民國銀行公會會員辦理消費金融案件
    無擔保債務協商機制，與台新銀行成立協商，並於繳款 1期
    後毀諾乙節，據其提出之前置協商退件通知函、財團法人金
    融聯合徵信中心債權人清冊、當事人綜合信用報告及台新銀
    行台新債協97法字第10339號函，分別附於本卷第10、15-23
    、49-60 頁足憑，是聲請人既曾參與協商成立，其向本院聲
    請更生，自須符合「不可歸責於己致履行顯有重大困難事由
    」之要件，方為適法。
四、再聲請人以其收入扣協商應還款金額後，無法維持最低基本
    生活，且其須另支出聘僱外傭之開銷，而主張毀諾協商條件
    具有不可歸責事由等語，經本院於97年 7月31日裁定聲請人
    就是否確有支付外傭費用提出相關證明，然聲請人僅表示「
    因哥哥不舒服，且他目前欠債，又向法院聲請中，哥哥不願
    幫忙申請資料」（見本卷第67頁），仍未提出具體實證以實
    其說，尚難認定其是否支出該筆費用，又縱認其確實支出該
    筆費用，聲請人不可歸責於己事由之主張，應屬協商當時即
    可預見，並為協商時已納入考量之事項，而聲請人既仍願成
    立協商，自應受該協議之拘束，若無情事變更或其他重大履
    行困難事由，難認其毀諾具有正當性，是其毀諾協商條件，
    應屬無據。
五、綜上所述，本件聲請人既無消費者債務清理條例第151條第5
    項但書所定不可歸責於己之事由，其向本院聲請更生，應屬
    聲請之要件不備，且該欠缺又屬無從補正，依首揭條文規定
    ，自應駁回其更生之聲請。又更生之聲請既遭駁回，則聲請
    人保全處分之聲請即失所附麗，應併予駁回，爰裁定如主文
    。
中    華    民    國    97    年    12    月    30    日
                  民事第三庭  法  官  何君豪
上為正本係照原本作成
如不服本裁定，應於裁定送達後10日內，以書狀向本院提出抗告
，並繳納抗告費新臺幣1千元
中    華    民    國    97    年    12    月    30    日
                              書記官  黃琴茜


司法院資訊處製作；財團法人民間司法改革基金會備份。
